【裁判字號】    94,交聲,1879
【裁判日期】    950111
【裁判案由】    交管條例聲異
【裁判全文】
臺灣板橋地方法院交通事件裁定        94年度交聲字第1879號
原處分機關  交通部公路總局臺北區監理所
異  議  人
即受處分人  甲○○
上列異議人即受處分人因違反道路交通管理處罰條例案件，對於
交通部公路總局臺北區監理所民國94年9 月16日所為之北監自裁
字第裁40－CVP235490 號處分，聲明異議，本院裁定如下：
    主  文
原處分撤銷。
    理  由
一、原處分意旨略以：異議人即受處分人甲○○所有之車號四四
    五六─FG號自用小客貨車，於民國九十四年四月十二日十二
    時十二分許，在臺北縣新莊市○○路之收費停車處所停車，
    未依規定繳費，嗣由臺北縣交通局人員掣單逕行舉發。受處
    分人未曾提出申訴，原處分機關乃依行為時之道路交通管理
    處罰條例第五十六條第一項第十一款規定，裁處罰鍰新臺幣
    （下同）一千二百元。
二、異議意旨略以：異議人於九十四年四月十四日駕駛前揭車號
    自用小客貨車在臺東縣東河鄉發生車禍，該車車體嚴重變形
    ，其本人經緊急送醫，因傷勢嚴重緊急開刀兩次，並在花蓮
    慈濟醫院住院一個月，嗣因其妻不知該車內尚有未繳之停車
    單據，乃將前揭嚴重毀損之車輛委由當地車廠拖吊報廢處理
    隨即註銷車牌，以致忘了繳停車費，並非故意未依規定繳費
    等語。
三、按汽車駕駛人在道路收費停車處所停車，未依規定繳費，主
    管機關應書面通知駕駛人於七日內補繳，並收取必要之工本
    費用，逾期再不繳納，處三百元罰鍰，道路交通管理處罰條
    例第五十六條第二項定有明文（按第五十六條第一項第十一
    款原規定：汽車駕駛人，在道路收費停車處所停車，不依規
    定繳費者，處六百元以上一千二百元以下罰鍰，業經修正為
    同條第二項，並經總統於九十四年二月五日以華總一義字第
    ○九四○○○一七七三一號令公布，且經行政院於同年七月
    五日以院臺交字第○九四○○二九二八六號令發布定自九十
    四年九月一日施行）。
四、經查：異議人所有之車號四四五六─FG號自用小客貨車，於
    上述時地停車未依規定繳費，嗣經臺北縣交通局人員於九十
    四年五月二十三日製單逕行舉發等情，為異議人所自承，復
    有違規查詢報表一紙附卷可憑，堪認異議人確有上開違規行
    為。雖異議人辯稱伊並非故意未繳費云云，然異議人於停車
    後親自收受停車繳費單一節，既為異議人自承無誤，基於使
    用者付費之原則，在收費時間內停車於公告收費路段即應負
    繳納停車費之義務，故駕駛人停車既有利用公有收費停車場
    停車之事實，就應有繳費之認知，自難諉稱事後發生車禍住
    院以致忘記繳費為由而主張免罰。
五、再按，道路交通管理處罰條例所定罰鍰、吊扣證照、記點之
    裁罰，本屬行政罰之性質（參照行政罰法第一條、第二條亦
    將罰鍰、吊扣證照、記點之處分均定為行政罰），是以交通
    違規事件之裁罰，性質上屬於交通行政主管機關本於職權就
    公法上具體事件所為之決定而對外直接發生法律效果之單方
    行政行為；關於其新舊法之適用，參照九十四年二月五日公
    布施行之行政罰法第五條規定：「行為後法律或自治條例有
    變更者，適用行政機關最初裁處時之法律或自治條例。但裁
    處前之法律或自治條例有利於受處罰者，適用最有利於受處
    罰者之規定」之意旨，應認關於交通違規案件之處罰，仍有
    「從新從輕原則」之適用。本件原處分機關以異議人違規屬
    實，予以裁罰，固非無見，惟本件異議人行為後，行政機關
    最初裁處時（即九十四年九月十六日），道路交通管理處罰
    條例第五十六條業經修正，經總統於九十四年二月五日以華
    總一義字第○九四○○○一七七三一號令修正公布；並於九
    十四年七月五日經行政院院臺交字第○九四○○二九二八六
    號令發布自九十四年九月一日施行在案。依修正後之道路交
    通管理處罰條例第五十六條第二項規定，汽車駕駛人在道路
    收費停車處所停車，未依規定繳費，主管機關應書面通知駕
    駛人於七日內補繳，並收取必要之工本費用，逾期再不繳納
    ，處三百元罰鍰。將汽車駕駛人在道路收費停車處所停車，
    不依規定繳費，逕處六百元以上一千二百元以下罰鍰，修正
    為汽車駕駛人在道路收費停車處所停車，未依規定繳費，主
    管機關應書面通知駕駛人於七日內補繳，並收取必要之工本
    費用，逾期再不繳納，始處三百元罰鍰。是修正前後之法律
    處罰規定顯有不同，係屬法律之變更，參照前揭行政罰法之
    從新從輕意旨，比較新舊法，認新法有利於異議人，自應適
    用新法，即由原處分機關先書面通知異議人於七日內補繳停
    車費，異議人逾期不繳時，始處以三百元之罰鍰。
六、綜上所述，本件異議人有於前述時地於道路收費停車處所停
    車，即需付費，自難以前揭辯詞解免其責。原處分機關依據
    修正前道路交通管理處罰條例對受處分人裁處罰鍰，固非無
    據，異議人所執前述異議理由，本無理由，然修正後道路交
    通管理處罰條例第五十六條第二項既就汽車駕駛人在道路收
    費停車處所停車，未依規定繳費之行為，規定主管機關應先
    以書面通知駕駛人於七日內補繳，並收取必要之工本費用，
    於駕駛人逾期仍未繳納時，始可處以三百元罰鍰，原處分於
    主管機關未再以書面通知駕駛人於七日內補繳之情況下，逕
    自裁罰一千二百元罰鍰，自有未合，應由本院將原處分撤銷
    ，由原處分機關詳為審究後，另為適法之處分。
據上論結，應依道路交通案件處理辦法第二十條前段，裁定如主
文。
中    華    民    國    95    年    1     月    11    日
                  交通法庭  法  官  劉  安  榕
上列正本證明與原本無異。
如不服本裁定，應於送達後5日內向本院提出抗告狀。
                            書記官  楊  馥  如
中    華    民    國    95    年    1     月    11    日


司法院資訊處製作；財團法人民間司法改革基金會備份。
